臺灣高等法院交通事件裁定　　　　　　100年度交抗字第723號
抗　告　人
即受處分人　羅文德
上列抗告人因違反道路交通管理處罰條例案件，不服臺灣臺北地
方法院，中華民國100年5月30日所為裁定（100年度交聲字第76
號），提起抗告，本院裁定如下：
    主  文
原裁定撤銷，發回臺灣臺北地方法院。
    理  由
一、抗告意旨略以：抗告人即受處分人羅文德當時因急於趕回臺
    北，而有超速行駛之情事，惟抗告人並不認識另2輛自小客
    車之車主，並無與該2名車主有意思聯絡而為競駛或競技之
    行為；又依警員陳隆星、王錦龍之證述可知，當時3輛車並
    無「相互超車」或「併駛」之情事，且係先後通過同一測速
    點，違規通知單所載事實與照片，僅能認定3輛車均有超速
    行為，並無法推論抗告人有與另2輛車在特定道路上前後相
    接、超速行駛，抗告人實際僅為超速行駛行為，而非競爭行
    駛之競駛或競技，實無適用道路交通管理處罰條例第43條第
    3項規定之餘地等語。
二、按汽車駕駛人，駕駛汽車行車速度，超過規定之最高時速60
    公里以上，處新臺幣（下同）6千元以上2萬4千元以下罰鍰
    ，並當場禁止其駕駛；2輛以上之汽車共同違反第1項規定，
    或在道路上競駛、競技者，處汽車駕駛人3萬元以上9萬元以
    下罰鍰，並當場禁止其駕駛及吊銷其駕駛執照；汽車駕駛人
    有第43條規定之情形，應接受道路交通安全講習；道路交通
    管理處罰條例第43條第1項第2款、第3項、第24條第1項第3
    款分別定有明文。
三、經查：
  (一)本件抗告人於民國99年7月9日下午14時40分許，駕駛車牌號
    碼9699-YD號自用小客車（下稱Ａ車），在國道三號北上162
    .1公里路段間，與車牌號碼1666-VD號及0001-VD號自用小客
    車（下分別稱Ｂ車、Ｃ車），分別於14時40分17秒、18秒、
    20 秒，各以時速172、176、171公里，通過警員測速點之違
    規事實，為抗告人所不爭執，並有執勤警員以雷射測速槍所
    測得之採證照片（見原審卷第7至9、49至52頁）附卷足憑，
    則抗告人所駕駛之Ａ車與Ｂ車、Ｃ車俱以超過規定之最高速
    限（該路段規定時速110公里）60公里以上之速度，彼此間
    距離極接近之方式，在違規地點行駛之事實，應堪認定。
  (二)按道路交通管理處罰條例第43條第3項所規定之競駛，係指
    競速爭先而駛，若同時集結多數車輛，於同一時間在特定道
    路上前後相接超速行駛，然並無相互競速爭先之事實，仍難
    謂係競駛。而同條項所規定之共同高速危險駕駛（共同違反
    第43條第1項第2款規定），則只須2輛以上之汽車共同以「
    超過規定之最高時速60公里以上」之行車速度行駛，即足當
    之，而不問彼此間有無相互競速爭先，兩者違規行為之樣態
    並不相同。查本件舉發通知單上所載抗告人之違規事實為「
    2輛以上之汽車共同違反第43條第1項規定在道路上競駛」（
    見原審卷第6頁），乃指抗告人同時違反競駛及共同高速危
    險駕駛，而依原處分機關之裁決書所載之違規事實為「2輛
    以上之汽車共同在道路上競駛」（見原審卷第11頁），則認
    定抗告人係競駛。然觀諸原裁定理由，似又認定抗告人係違
    反共同高速危險駕駛，而與原處分機關所認之抗告人違規行
    為互歧，實情究竟為何，顯有進一步調查釐清之必要。
  (三)又參酌證人即舉發警員陳隆星於原審證稱：「（這3部車有
    無互相超車的情形？）我的視線看到他們沒有互相超車；（
    3部車有無併駛一起速度很快？）沒有；我是依法令舉發，
    受處分人違反道路交通管理處罰條例43條第1項規定，且3部
    車都緊跟在一起，而且都超速很多」等語；及當日另名在場
    警員王錦龍證稱：「（這幾部車有無互相超越之情形？）當
    時速度很快，他們的距離都跟著很近，都是2線這樣跑」等
    語（見原審卷第44至45頁）。如果無訛，尚難認Ａ車與Ｂ車
    、Ｃ車當時有何相互競速爭先之事實。而原處分機關裁決書
    舉發違規事實所載係「2輛以上之汽車共同在道路上競駛」
    ，與前揭證人所述不符，亦未見原裁定於理由中論述說明，
    其理由不備。
  (四)再按汽車駕駛人有第43條規定之情形，應接受道路交通安全
    講習，道路交通管理處罰條例第24條第1項第3款定有明文。
    惟觀諸本件卷附臺北市交通事件裁決所100年1月12日北市裁
    罰字第22-Z00000000號裁決書所載之處罰主文（見原審卷第
    11頁），原處分機關僅裁處抗告人3萬元罰鍰，吊銷駕駛執
    照，並未依法裁處抗告人應接受道路交通安全講習（原處分
    機關於99年12月14日以北市裁申字第09943078200號函復抗
    告人時，增列「應接受道路交通安全講習」〈見原審卷第16
    至17頁，該函稿影本〉，尚非適法之裁處），原裁定未察，
    仍予維持，亦有不當。綜上所述，本件抗告人指摘原裁定不
    當，非無理由，為兼顧抗告人之審級利益，自應由本院將原
    審裁定撤銷，發回原審詳予調查後，另為適當之裁定。
四、據上論斷，應依道路交通管理處條例第89條，道路交通事件
    處理辦法第25條，刑事訴訟法第413條前段，裁定如主文。
中    華    民    國   100    年    6     月    30    日
                     刑事第五庭  審判長法  官  李英勇
                                       法  官  白光華
                                       法  官  崔玲琦
以上正本證明與原本無異。
不得再抗告。
                                       書記官  馬佳瑩
中    華    民    國   100    年    7     月    1     日